【裁判字號】    96,破更,1
【裁判日期】    970530
【裁判案由】    破產宣告
【裁判全文】
臺灣宜蘭地方法院民事裁定               96年度破更字第1號
聲  請  人  春貿營造有限公司
法定代理人  甲○○
代  理  人  黃  忠律師
上列當事人聲請破產宣告事件，本院裁定如下：
    主  文
聲請駁回。
聲請程序費用由聲請人負擔。
    理  由
一、本件聲請意旨略以：聲請人因經營不善負債累累並虧損嚴重
    ，已無法清償債務，加上不諳稅法尚滯欠國稅局營利事業所
    得稅無力繳納，為恐負債加劇，造成大部分債權人無法取得
    公平受償，為此爰依法聲請宣告聲請人破產等語，並提出營
    利事業登記證、變更登記表、股東同意書，及債權人清冊，
    債務人清冊，財產狀況說明書等件為證。
二、按破產，對債務人不能清償債務者，宣告之；財團費用及財
    團債務，應先於破產債權，隨時由破產財團清償之；破產管
    理人之報酬為財團費用，破產法第57條、第95條、第97條分
    別定有明文。又破產程序係於債務人經濟發生困難，無法對
    全部債權人清償時，為使多數債權人獲得平等滿足，並兼顧
    債務人之利益，而就債務人之總財產，由法院依職權調查並
    參與其事之一般強制執行程序之謂，倘債務人毫無財產可構
    成破產財團，或債務人之財產不敷清償破產財團之費用及財
    團之債務，無從依破產程序清理其債務時，應無宣告破產之
    實益，得以裁定駁回破產之聲請。（最高法院91年臺抗字第
    60號裁定、司法院院字第1505號解釋意旨參照）。
三、次按稅捐、滯納金、利息、滯報金、怠報金之徵收，優先於
    普通債權；對於破產財團之財產有優先權之債權，先於他債
    權而受清償，優先權之債權有同順位者，各按其債權額之比
    例而受清償，此觀諸稅捐稽徵法第6條第1項、第49條及破產
    法第112條之規定自明。又破產之聲請，應以多數債權人之
    存在為前提，稅捐債權依法既應較普通債權優先受償，債務
    人之資產如已不足清償所欠應優先清償之稅捐，而除該稅捐
    債權外，同一優先順位又別無他債權人，應認無多數債權人
    之存在，自無聲請破產之必要。否則，債務人之資產已不足
    清償上開稅捐，其他債權人更無受償之可能，倘予宣告破產
    ，反而須優先支付破產財團之管理、分配所生費用及破產管
    理人之報酬等財團費用將使破產財團之財產更形減少，使優
    先債權人即稅捐機關之債權減少分配，而其他債權人亦無因
    此受分配之可能，與破產制度之本旨不合。（最高法院65年
    臺抗字第325號、95年度臺抗字第741號、95年度臺抗字第
    631號、96年度臺抗字第339號裁定、96年臺抗681號裁定參
    照）。
四、經查，聲請人資產、負債狀況如下：
(一)、關於聲請人之資產狀況，依其提出之95年度資產負債表所載
    （見本院96年度破字第4號卷第25至26頁），其現有現金160
    萬元，委託代理人黃忠律師保管中，並有聲請人所提華南銀
    行存摺在卷可查（見本院96年度破字第4號卷第27頁）。
(二)、關於聲請人之負債情形，聲請人所積欠之債務計有黃和隆50
    萬、陳國雄32萬、鄭水德35萬元、楊天文70萬元，共計187
    萬元，有聲請人所提債權人清冊、及本票影本在卷可稽（見
    本院96年度破字第4號卷第8頁、第11至12頁），而上開本票
    影本之到期日均係92年6月12日 (受款人楊天文)、92年9月
    25日 (受款人陳國雄)、92年4月3日 (受款人楊天文)、92年
    9月25日 ( 受款人黃和隆)、92年2月20日 (受款人鄭水德)
    ，然核諸上開本票均已罹於請求權時效，經本院函詢聲請人
    簽發本票予債權人之基礎原因關係，聲請人函覆稱：債權人
    黃和隆及債權人楊天文係借調週轉用之借款、債權人陳國雄
    係欠鋁門窗工程款、債權人係欠水泥工程款，有陳報狀1份
    附卷可參（見本院96年度破更字第1號卷第17至18頁），足
    見聲請人尚有前開債務存在。
(三)、關於聲請人之欠稅情形，聲請人聲稱積欠財政部臺灣省北區
    國稅局宜蘭縣分局（下稱國稅局宜蘭縣分局）之債務為15,
    994,032元，經本院向法務部行政執行署宜蘭行政執行處函
    詢，該處函覆稱：春貿營造有限公司尚滯納營利事業所得稅
    共計819萬3160元（含本稅、截至96年5月1日止之滯納利息
    及滯納金）等語，有該處96年5月1日宜執乙91年營所稅執特
    字第00050994號函文乙紙在卷可憑（見本院96年度破字第4
    號卷第29頁），足認聲請人所主張積欠國稅局宜蘭縣分局債
    務之金額，尚有錯誤，積欠稅捐應予為更正819萬3160元。
(四)、承上，聲請人應積欠債權人債務共計187萬元及稅捐819萬31
    60元等債務，聲請人現有財產之價值共計160萬元，足見聲
    請人現有財產，顯然已不能清償債務，而有宣告破產之原因
    。
五、綜上所述，本件聲請人雖有宣告破產之原因，且聲請人現有
    之財產，亦即足供組成破產財團之財產，價值共計160萬元
    。而破產債權則有10,063,160元【計算式：1,870,000＋8,1
    93,160＝10,063,160】。其次，依目前破產實務，破產管理
    人之報酬至少約需50,000元，是本院如宣告聲請人破產，聲
    請人至少即應支出破產管理人之報酬50,000元之破產財團費
    用。再如聲請人積欠之稅捐債務為8,193,160元，應優先於
    普通債權而受償，顯見聲請人之資產不足清償應優先受償之
    稅捐債權，倘貿然宣告破產，勢須優先支付破產財團費用及
    財團債務，將致破產財團之財產更形減少，徒使優先債權人
    之債權減少分配而已，並無剩餘財產可供普通債權人分配，
    有違破產宣告係為將聲請人之全部財產依一定程序變價及公
    平分配，使全部債權人滿足其債權之目的，與破產制度之本
    旨不合，又上開應受優先清償稅款之債權人，僅北區國稅局
    一人而已，亦與應踐行分配程序時有多數債權人存在之情形
    不符，難謂有宣告破產之實益，揆諸前揭說明，本件應無宣
    告破產之實益。從而，本件聲請為無理由，應予駁回。
六、依破產法第5 條、民事訴訟法第95條、第78條、裁定如主文。
中    華    民    國    97    年    5     月    30    日
                  臺灣宜蘭地方法院民事庭
                      法  官  張軒豪
正本與原本無異。
如不服本裁定，須於裁定送達後10日內向本院提出抗告狀（須附
繕本），並繳納抗告費新台幣1,000元。
中    華    民    國    97    年    6     月    2     日
                      書記官  詹玉惠


司法院資訊處製作；財團法人民間司法改革基金會備份。
